臺灣高等法院臺中分院刑事判決　　　　　　 九十三年度上更（一）字第二四○號
　　　上　訴　人
　　　即　被　告　丁　○
右上訴人因廢棄物清理法案件，不服臺灣台中地方法院八十九年度訴字第二四○○號
中華民國九十年四月二十四日第一審判決（起訴案號：臺灣台中地方法院檢察署八十
九年度偵字第一一○六○號、第一二八八三號），提起上訴，經最高法院發回更審，
本院判決如左：
      主  文
原判決關於丁○部分撤銷。
丁○無罪。
      理  由
一、公訴意旨略以：被告丁○與乙○○（經原審法院判決確定）二人明知未經主管機
    關許可，不得提供土地堆置廢棄物，竟於民國（下同）八十九年五月八日，未經
    主管機關許可，基於提供土地堆置事業廢棄物之共同犯意聯絡，由乙○○以「鑫
    磊環保工程股份有限公司」之名義，向不知情之利台食品工廠股份有限公司（以
    下簡稱利台公司）法定代理人劉江風承租利台公司位於台中縣大甲鎮○○路○段
    八九九之一號之廠房，並自同月九日，以每日新臺幣（以下同）七千元之代價，
    雇用未依廢棄物清理法第二十條規定向地方主管機關請領有清除、處理廢棄物之
    許可證或核備文件之挖土機司機黃敏徑，及於同年月下午六時許，以每車三千三
    百元之代價，雇用均同未取得上開許可證或核備文件之曳引車司機許振欽、郭源
    勝、何威德、潘文榮、王炎城、洪志達、楊泉修、楊錦松、黃阿堅、白文良、紀
    政協、陳正洲、洪瑞選、張暵田等十四人，分別由許振欽駕駛車牌號碼ＳＶ─九
    五一號、郭源勝駕駛車牌號碼ＳＶ─四四九號、何威德駕駛車牌號碼ＧＷ─二九
    三號、潘文榮駕駛車牌號碼ＳＷ─三四七號、王炎城駕駛車牌號碼五Ｊ─七七六
    號、洪志達駕駛車牌號碼ＸＩ─七四○號、楊泉修駕駛車牌號碼ＳＷ─二九○號
    、楊錦松駕駛車牌號碼ＩＢ─四六七號、黃阿堅駕駛車牌號碼ＴＨ─五四七號、
    白文良駕駛車牌號碼ＥＡ─三八一號、紀政協駕駛車牌號碼ＩＦ─五三五號、陳
    正洲駕駛車牌號碼ＱＭ─八八○號、洪瑞選駕駛車牌號碼ＦＭ─六○五號、張暵
    田駕駛車牌號碼ＨＸ─○五五號曳引車，自桃園縣新屋鄉士林紙業股份有限公司
    永安紙廠（以下簡稱永安紙廠）買進製紙過程所產生之廢紙污泥，該永安紙廠裝
    載上開廢紙污泥，運至前揭利台公司之廠房後，再由黃敏徑駕駛挖土機再將許振
    欽等十四人所載運之事業廢棄物卸下堆置在該廠房，嗣於同日下午十時四十分許
    ，經台中縣警察局大甲分局會同台中縣環保局，在上址當場查獲，因認被告丁○
    涉嫌共犯違反修正前廢棄物清理法第二十二條第二項第三款規定之罪嫌。
二、按犯罪事實應依證據認定之，無證據不得推定其犯罪事實。又不能證明被告犯罪
    者，應諭知無罪之判決，刑事訴訟法第一百五十四條、第三百零一條第一項分別
    定有明文。而認定被告有罪之事實，應憑證據，如未能發現相當之證據，或證據
    不足以證明，自不能以推測或擬制之方法以之為裁判基礎；且認定事實所憑之證
    據，其為訴訟上之證明，須達於通常一般之人均不致有所懷疑而得確信者，始得
    據為有罪之認定，倘其證明尚未達到此一程度，而有合理懷疑存在時，尚難為有
    罪之認定基礎；另茍積極之證據不足以為被告事實之認定，即應為被告有利之認
    定，更不必有何有利之證據，最高法院三十年上字八一六號、四十年台上字八六
    號、七十六年台上字四九八六號判例分別揭有上旨足資參照。按修正前廢棄物清
    理法第二十二條第二項第三款（即現行法第四十六條第一項第三款）僅處罰故意
    而不及於過失，是若從事廢棄物之清除、處理者，若對其客體有所誤認，以為係
    非有害廢棄物；或主觀上以為係獲許可者，即難謂故意，自仍不得逕以該罪相繩
    。本件公訴意旨認被告丁○涉有前開罪嫌，係以被告就右揭提供承租之利台公司
    廠房堆置事業廢棄物等情，並有卷附之房屋租賃契約一份、台中縣環境保護局事
    業廢棄物稽查紀錄表九份及照片八幀在卷為其主要論據。訊據被告丁○固坦承係
    由伊僱佣被告許振欽、郭源勝、何威德、潘文榮、王炎城、洪志達、楊泉修、楊
    錦松、黃阿堅、白文良、紀政協、陳正洲、洪瑞選、張暵田、黃敏徑等從事清運
    前揭廢紙污泥等情，惟被告丁○矢口否認有為任何違反廢棄物清理法之犯行，辯
    稱：並不知道載運的廢紙污泥是有毒的，乃根據清華科技檢驗股份有限公司八十
    九年二月及四月間之檢測報告是合格的才載運出貨等語。經查：
（一）被告丁○所經營之宏龍環保工程有限公司（以下簡稱宏龍公司）於八十七年八
      月十三日由經濟部核准設立，並向桃園縣政府申請，領有第二類廢棄物清除許
      可證，有經濟部公司執照、桃園縣政府八十七年十一月二日府環四字第二九七
      ○三一號函影本各一份在卷足憑，而第二類廢棄物許可清除之範圍為：一般廢
      棄物及一般事業廢棄物。又依廢棄物清理法第二條第一項規定廢棄物分為一般
      廢棄物及一般事業廢棄物。造紙廠係屬事業機構，故其生產過程中所產生之廢
      棄物應屬事業廢棄物；又依同條項第二款，事業廢棄物再分為一般事業廢棄物
      及有害事業廢棄物，惟紙漿污泥究屬一般事業廢棄物或有害事業廢棄物，行政
      院環境保護署加以說明：若廢棄物檢測部分重金屬超過「有害事業廢棄物認定
      標準」之溶出毒性事業廢棄物溶出試驗標準，應屬有害事業廢棄物；如事業廢
      棄物擬作為有機肥料使用，屬事業廢棄物之再利用，如非由取得廢棄物處理許
      可證之處理機構處理，應依事業廢棄物再利用之規定辦理，有該署八十九年十
      一月一日（八九）環署廢字第○○六二三二九號函、九十年二月十四日（九○
      ）環署廢字第○○○九六二六號函各一紙在卷可憑（見原審卷第二四頁、一○
      一頁），足見紙漿污泥在重金屬不超過有害事業廢棄物認定標準之內確可作為
      有機肥料原料等用途之再利用，可由取得廢棄物處理許可證之處理機構處理，
      而被告所經營之宏龍公司領有第二類廢棄物清除許可證，依法自可加以處理合
      格紙漿污泥。
（二）被告丁○向位在桃園縣新屋鄉笨港村九鄰三五之一號之永安紙廠買進製紙過程
      所產生之廢紙污泥，該永安紙廠於八十九年二月及四月均曾於委託清華科技檢
      驗股份有限公司檢測其廢紙污泥之重金屬毒性溶出確係在環保署認定標準內，
      有清華科技檢驗股份有限公司廢棄物樣品檢驗報告書二份在卷足佐（見原審卷
      第九○、九一頁、本院更一卷第七七至八○頁），參諸清華科技檢驗股份有限
      公司實驗室主任丙○於本院更一審審理時供稱：「（問：士林紙業永安紙廠在
      八十九年二月間，委託清華科技檢驗股份有限公司就紙漿做檢驗報告，檢驗結
      果重金屬毒性溶出，是否在認可標準以內？）這是委託我們公司做的，我是實
      驗室主任，報告結果重金屬毒性溶出是在環保署認定標準以內。」「（問：士
      林紙業目前還一直委託你們檢測？）我去查八十九年度檢測情形，有八十九年
      二月、四月之檢測紀錄。」「（問：提示二月、四月檢測報告是否合乎『有害
      廢棄物認定標準』？）是有合乎有害事業廢棄物認定標準，是沒有重金屬超過
      該標準範圍。」等語（見本院更一卷第四六、六九頁），足見被告丁○所辯其
      係在依據清華科技檢驗股份有限公司就永安紙廠之廢紙污泥檢驗結果之報告，
      於運送上開紙漿污泥時，認定所運送之廢紙污泥重金屬在合乎標準範圍內之合
      格紙漿污泥云云，尚有所依據，則被告僱用司機處理上述廢紙污泥，縱上開廢
      紙污泥嗣後再經原審法院將樣本送由行政院環境保護署鑑驗結果認：該廢棄物
      檢測部分重金屬超過「有害事業廢棄物認定標準」之溶出毒性事業廢棄物溶出
      試驗標準，應屬有害事業廢棄物，仍難直指被告於運送上開紙漿污泥之初有未
      經許可之犯罪認識，自亦不能謂被告應有違反廢棄物清理法之犯罪故意。
（三）復觀諸廢棄物清理法及其相關子法本屬行政法規，且歷經多次修正，以母法「
      廢棄物清理法」而言，自六十三年七月二十六日公佈實施以來，已修正八次，
      如自八十六年起算，短短數年間即修正五次，其變動不可謂不頻繁（現行之「
      廢棄物清理法」係於九十年十月二十四日全面修正公佈全文共七十七條）；而
      就相關子法如「公民營廢棄物清除處理機構管理輔導辦法」、「事業廢棄物貯
      存清除處理方法及設施標準」而言，前者於八十六年十一月十九日重行訂定發
      佈後，迄八十九年十一月八日止最後修正時止，其間已修正四次，並已於九十
      一年十月九日廢止；以後者而言，自七十八年五月八日發佈以來，迄九十二年
      十二月三十一日止，亦已修正發佈七次，綜此足證廢棄物清理法之相關法令繁
      雜、又多專業、技術性規定，許多有關「空白構成要件」部分復亟待主管機
      關解釋補充，而法令與實務間復有扞格之處足。類此變動頻繁之法規，縱熟習
      法律者，尚難以盡窺其堂奧，又何可強求被告丁○，就可再利用之廢紙污泥是
      否為一般事業廢棄物抑或有害事業廢棄物，有其正確之認識及判斷？此種行政
      法規晦澀難明之不利益，實不應逕由被告承擔，又被告丁○為宏龍公司之負責
      人，宏龍公司係登記有案之民營廢棄物清除、處理機構，領有第二類廢棄物清
      除許可證，既得以清除處理一般事業廢棄物，本件廢紙污泥之來源又係來自於
      經清華科技檢驗股份有限公司檢測合乎標準之永安紙廠，於主觀上因而誤認所
      運送之廢紙污泥非並非有害事業廢棄物，尚非悖乎常情，被告所辯不知道載運
      的廢紙污泥是有毒的，乃根據清華科技檢驗股份有限公司八十九年二月及四月
      間之檢測報告是合格的才載運出貨等語，應堪採信。
三、原審未予詳查，又未深究被告主觀上有無犯罪之故意，遽認被告未領有廢棄物清
    除許可證，從事廢棄物清除，而就被告為論罪科刑之判決，尚有未洽。被告上訴
    意旨否認犯罪，並據以指摘原判決，為有理由，應由本院將原判決撤銷改判。本
    件被告被訴犯行既屬不能證明，自應就被告諭知無罪之判決。
據上論結，應依刑事訴訟法第三百六十九條第一項前段、第三百六十四條、第三百零
一條第一項前段，判決如主文。
本案經檢察官甲○○到庭執行職務。
中      華      民      國     九十四      年       二      月    一    日
                                   臺灣高等法院臺中分院刑事第二庭
                                         審判長法　官  李  璋  鵬
                                               法　官  胡  森  田
                                               法　官  蕭  錦  鍾
右正本證明與原本無異。
公訴人得上訴。
被告不得上訴。
如不服本判決應於收受送達後十日內向本院提出上訴書狀，其未敘述上訴之理由者並
得於提起上訴後十日內向本院補提理由書（均須按他造當事人之人數附繕本）。
                                        書記官  廖  次  芬
中     華     民     國     九十四     年      二      月      二       日
                                                              　　　　　Ｆ
